【裁判字號】    98,上更(一),21
【裁判日期】    980714
【裁判案由】    殺人未遂等
【裁判全文】
臺灣高等法院臺南分院刑事判決      98年度上更(一)字第21號
上  訴  人  臺灣雲林地方法院檢察署檢察官
上  訴  人
即  被  告  丙○○
                    現羈押於臺灣臺南看守所
選任辯護人  賴鴻鳴律師
            黃俊達律師
            粘怡華律師
上  訴  人
即  被  告  丁○○
                    現羈押於臺灣臺南看守所
選任辯護人
即扶助律師  蔡敬文律師
被      告  甲○○
指定辯護人  本院公設辯護人戊○○
上列上訴人因被告等殺人未遂等案件，不服臺灣雲林地方法院96
年度訴字第438號中華民國97年6月26日第一審判決（起訴案號：
臺灣雲林地方法院檢察署96年度偵字第2266號、第2771號），提
起上訴，判決後經最高法院發回更審，本院判決如下：
    主  文
原判決關於丙○○、丁○○共同殺人未遂暨其定應執行刑部分，
均撤銷。
丙○○共同殺人未遂，處有期徒刑捌年，褫奪公權肆年，扣案之
制式手槍壹枝（含彈匣壹個，槍號R59039，槍枝管制編號000000
0000號）沒收。
丙○○其他上訴駁回（即共同未經許可，持有制式手槍，處有期
徒刑伍年貳月併科罰金新台幣拾萬元及扣案之制式手槍壹枝沒收
部分）。
上開第二項丙○○撤銷改判部分所處之刑與上訴駁回部分所處之
刑，應執行有期徒刑拾貳年陸月，併科罰金新台幣拾萬元，罰金
如易服勞役，以新台幣壹仟元折算壹日，褫奪公權肆年，扣案之
制式手槍壹枝（含彈匣壹個，槍號R59039，槍枝管制編號000000
0000號）沒收。
丁○○共同殺人未遂，處有期徒刑柒年貳月，褫奪公權年，扣
案之制式手槍壹枝（含彈匣壹個，槍號R59039，槍枝管制編號00
00000000號）沒收。
丁○○其他上訴駁回（即共同未經許可，持有制式手槍，處有期
徒刑伍年貳月併科罰金新台幣拾萬元及扣案之制式手槍壹枝沒收
部分，丁○○之上訴駁回，暨檢察官對丁○○其餘被訴判決無罪
之上訴駁回）。
上開第五項丁○○撤銷改判部分所處之刑與上訴駁回部分所處之
刑，應執行有期徒刑拾壹年拾月，併科罰金新台幣拾萬元，罰金
如易服勞役，以新台幣壹仟元折算壹日，褫奪公權年，扣案之
制式手槍壹枝（含彈匣壹個，槍號R59039，槍枝管制編號000000
0000號）沒收。
檢察官對甲○○無罪判決之上訴駁回。
    事  實
一、緣王齡毅（原審同案被告，通緝中）、丙○○（綽號「東東
    」、「東仔」）、丁○○（綽號「小隻」）彼此熟識，互為
    友人。王齡毅於民國（下同）96年2月20日晚間8時45分許，
    將具有殺傷力之德國MAUSER廠製造之94DA型口徑9mm制式半
    自動手槍1枝（含彈匣1個，槍號R59039，槍枝管制編號0000
    000000號，以下簡稱94DA型制式手槍）及制式子彈8顆交付
    與丙○○，丙○○即與王齡毅共同基於未經許可，持有制式
    手槍、制式子彈之犯意，持有上開槍、彈。嗣於同日晚間9
    時許，丙○○及丁○○同車前往辛○○（綽號「欽鍵」）位
    在雲林縣虎尾鎮住處，途中丙○○為避免隨身攜帶之上開94
    DA型制式手槍、制式子彈外露曝光，乃在行經虎尾鎮○○路
    之「麥當勞」附近時，將該制式手槍及安裝於彈匣內之制式
    子彈8顆一併交付身著外套之丁○○，由丁○○予以持有並
    置放於其腰際而以外套將之遮蔽。迨丙○○、丁○○至辛○○住處約半小時後，丁○○因賭博糾紛，曾當眾出示該94DA
    型制式手槍（詳後述犯罪事實二）。嗣於同日晚間11、12時
    許，丙○○、丁○○離開辛○○住處後，丁○○隨即將上開
    直接持有中之槍、彈交予丙○○持有，並仍與丙○○、王齡
    毅基於共同犯意聯絡，繼續持有該槍枝及子彈。
二、王齡毅與乙○○宿有嫌隙，雙方曾於93年6月13日因故發生
    衝突，乙○○遂於同日晚間10時16分許，進入虎尾鎮○○路
    153號4樓之「來來撞球場」內，持槍朝坐在吧檯旁椅子上之
    王齡毅射擊1槍，擊中王齡毅右上手臂（乙○○所犯槍砲彈
    藥刀械管制條例部分，業經本院以94年度上訴字第917號判
    處有期徒刑1年6月確定），雙方自此更勢同水火。另丁○○
    與乙○○，於96年2月20日晚間，同在辛○○住處，以天九
    牌賭博財物，席間乙○○大贏，在場之其他賭客向乙○○商
    借款項續賭，乙○○均大方出借，唯獨對丁○○借款之央求
    ，予以拒絕，嗣丁○○要求改以麻將為賭具，乙○○復予否
    決，乃引起丁○○不快，當場將丙○○交伊持有之94DA型制
    式手槍置放在賭桌上以表達不滿，乙○○見狀即倖倖然離去
    。王齡毅、丁○○基於與乙○○有上述恩怨，遂於96年2月
    20日晚間至22日凌晨之間某日，在不詳地點，邀集丙○○共
    同基於殺人之犯意聯絡，謀議由丁○○負責掌握、通報乙○○之行蹤，丙○○則持上開與王齡毅、丁○○共同持有之94
    DA型制式手槍及制式子彈8顆，埋伏暗處伺機狙殺乙○○，
    行兇後，再由王齡毅負責丟棄作案槍枝，湮滅證據等。謀議
    既定，丙○○及丁○○於96年2月22日凌晨，知悉乙○○在
    虎尾鎮埒內9-7號（起訴書誤載為：埒內2-2號）之賭場（以
    下均簡稱埒內9-7號賭場）內賭博，乃由丁○○（起訴書誤
    載為：丙○○）駕駛所有車牌號碼5757-KX號自用小客車，
    搭載丙○○一同前往該賭場，而後由丁○○隻身進入埒內9-
    7號賭場內，丙○○則在該賭場外面附近埋伏等候。丁○○
    於進入該賭場確認乙○○確實在該賭場內，即藉故離開該賭
    場至該賭場通往埒內2-2號前空地停車場之巷口等候，並以
    伊使用之門號0000000000號、0000000000號行動電話與丙○○使用之門號0000000000號行動電話聯繫，通報乙○○是否
    已離開埒內9-7號賭場。迨至同日凌晨3時35分許，乙○○賭
    博結束，偕同己○○、庚○○步出埒內9-7號賭場，前往該
    賭場外之埒內2-2號前空地停車場途中即在巷口遇到丁○○
    ，乙○○並試探性詢問丁○○是否要一同離開，為丁○○所
    回拒。於乙○○、己○○、庚○○到達上開空地停車場，並
    乘坐上車欲駕車離去之際，已埋伏在該停車場暗處之丙○○
    見狀，雖預見槍擊駕駛車輛之乙○○，可能一併殺害己○○
    、庚○○，然為達成狙殺乙○○目的，竟亦單獨萌生對己○○、庚○○2人殺人之未必故意，旋趁乙○○駕駛車牌號碼
    3426-NX號自用小客車搭載己○○、庚○○，甫完成倒車，
    換檔欲前駛離開該停車場之際，自該停車場暗處衝出，一邊
    朝乙○○所駕駛之車輛行進，一邊持該94DA型制式手槍向乙○○所駕之車輛左側射擊制式子彈8顆，分別命中該車輛之
    左側車門（駕駛座）3處、左後玻璃1處、左前輪鋼圈1處、
    駕駛座頭枕套2處（毀損部分，未據告訴），其中1顆子彈則
    貫穿駕駛座枕頭套後，復擊中乙○○左側肩背部，致乙○○
    受有背部表淺損傷之槍傷，乙○○於遭受槍擊同時即加速駕
    車離去，且未傷及致命部位而未死亡。現場則遺留有彈殼8
    顆，乙○○所駕車輛駕駛座車門置物處並遺留有已撞擊變形
    之口徑9mm銅包衣彈頭1顆。乙○○於逃離現場後，立即駕車
    於同日凌晨3時45分到達財團法人天主教若瑟醫院（以下簡
    稱若瑟醫院）就醫，於急診時在乙○○衣服上發現彈頭1顆
    （起訴書誤載：並自乙○○左側肩背部取出彈頭1顆）。嗣
    經警接獲若瑟醫院通報，始循線查悉上情，並在上述停車場
    尋獲扣得彈殼8顆及在乙○○所駕車輛駕駛座車門置物處扣
    得已撞擊變形之口徑9mm銅包衣彈頭1顆。另丙○○於行兇後
    ，為避人耳目，乃不與丁○○共同駕駛5757-KX號自用小客
    車離去，一人徒步至埒內9-7號賭場附近約300至500公尺暗
    處之埒內25之1號救護車營業站（由賭場至該處，若由大路
    行進約500公尺，若由小路行進約300公尺），再以其使用之
    上述行動電話，撥打予不知情之黃一（另經檢察官為不起
    訴之處分）所使用之0000000000號行動電話，央請黃一駕
    車前來載其離去，迨至96年2月22日凌晨4時許，丙○○始搭
    乘黃一駕駛之車牌號碼2901-JC號自用小客車逃離現場至
    雲林縣土庫鎮，復於當日自行搭車北上至臺北縣新莊市○○
    路360-7號2樓租住處藏匿；丁○○亦於同日，自行北上至臺
    北縣新莊市○○路621號2樓租住處藏匿。其後，於不詳時、
    地，丙○○將該把94DA型制式手槍交還王齡毅，王齡毅則將
    之丟棄在國道1號高速公路北上30.3公里處之指示標誌下方
    。員警復依王齡毅於電話中供稱之地點，於96年4月28日上
    午6時50分許，前往上述棄槍地點，尋獲該94DA型制式手槍
    。
三、嗣經警循線追查，於96年4月26日凌晨2時許，在臺北縣新莊
    市○○路360-7號2樓將丙○○拘提到案；於96年5月17日晚
    間9時20分許，在臺北縣新莊市○○路621號2樓將丁○○拘
    提到案。
四、案經雲林縣警察局虎尾分局報告臺灣雲林地方法院檢察署檢
    察官偵查後起訴。
    理  由
壹、證據能力
    被告以外之人於審判外之陳述雖不符刑事訴訟法第159條之1
    至之4等4條之規定，而經當事人於審判程序同意作為證據，
    法院審酌該言詞陳述或書面陳述作成時之情況，認為適當者
    ，亦得為證據 ，刑事訴訟法第159條之5第1項定有明文。其
    立法意旨在於傳聞證據未經當事人之反對詰問予以核實，原
    則上先予排除。惟若當事人已放棄反對詰問權，於審判程序
    中表明同意該等傳聞證據可作為證據，基於尊重當事人對傳
    聞證據之處分權，及證據資料愈豐富，愈有助於真實發見之
    理念，且強化言詞辯論主義，使訴訟程序得以順暢進行，上
    開傳聞證據亦均具有證據能力。經查，被告丙○○、丁○○
    及其等之辯護人及檢察官就本院所引用卷內其餘被告以外之
    人於審判外之陳述，於審判程序均同意作為證據，且本院審
    酌前開證據資料作成時之情況，均無不法之情事，且與待證
    事實具有關聯性，認為適宜作為本案之證據，故均有證據能
    力。
貳、有罪部分
一、認定犯罪事實所憑之證據及理由
（一）扣案之94DA型制式手槍1枝及制式子彈8顆均具有殺傷力，
      且係槍擊乙○○所用之槍彈，茲析論如下：
    (一)扣案之94DA型制式手槍經內政部警政署刑事警察局鑑定結
      果：「送鑑手槍壹枝（槍枝管制編號0000000000），以性
      能檢驗法檢測，認係口徑9mm半自動手槍，為德國MAUSER
      廠製94DA型，槍號為R59039，槍管內具陸條右旋來復線，
      可擊發同口徑制式子彈，認具殺傷力。詳如照片一至五。
      」有該局96年5月11日刑鑑字第0960065147號槍彈鑑定書
      在卷可稽（參見96年偵字第2771號卷第49頁至第51頁）。
    (二)依內政部警政署刑事警察局96年3月20日刑鑑字第0960035
      200號鑑定書載：「委鑑文號：96年3月7日虎警偵字第096
      0300002刑事案件證物採驗紀錄表。採證時間：96年2月22
      日。採證處所：雲林縣虎尾鎮埒內里1鄰埒內2-1號停車場
      。鑑定結果：一、送鑑彈殼捌顆，認均係已擊發口徑9mm
      制式彈殼。詳如照片一至二。二、送鑑彈頭壹顆，認係已
      撞擊變形之口徑9mm銅包衣彈頭，其上具陸條右旋來復線
      。詳如照片三。比對結果：送鑑彈殼捌顆，經以比對顯微
      鏡比對結果，其彈底特徵紋痕相吻合，認均係由同壹槍枝
      所擊發。」（參見96年偵字第2263號卷第28頁）。另同局
      96年5月16日刑鑑字第0960069863號函載：「該案槍枝（
      槍枝管制編號0000000000）試射之彈殼，經與本局涉案檔
      存資料比對結果，發現與貴分局96年3月7日虎警偵字第09
      60300002號刑事案件證物採驗紀錄表送鑑之「乙○○」被
      槍擊案彈殼8顆（編號01-08）之彈底特徵紋痕吻合，認係
      由該槍枝所擊發。」（參見96年偵字第2771號卷第16頁）
      。從而可證被害人乙○○於96年2月22日凌晨遭槍擊之子
      彈確係由扣案之94DA型手槍所擊發，且致乙○○受傷（詳
      後論述），該等子彈均具有殺傷力，應堪認定。
（二）被告丙○○確有於96年2月20日晚間，至王齡毅處取得扣
      案之94DA型制式手槍1枝及制式子彈8顆，並一度交由被告
      丁○○持有，及被告丙○○於持有該槍、彈之初即係基於
      繼續持有數日之犯意等事實，應堪認定，茲析論如下：
    (一)被告丁○○於96年5月18日警詢時供稱：「（警方今（18
      ）日提示查扣之90手槍1把（槍號：R59039）是否為你所
      有或你曾經持有過？）這把槍是丙○○所有，因在96年2
      月20日我們到辛○○家時，丙○○將該把槍枝託我保管，
      在辛○○家中我將該把槍拿出來炫耀，在離開辛○○家後
      ，我將該槍枝又還給丙○○。」等語（參見虎警偵字第00
      961000553號卷第13頁至第14頁）。又於96年5月18日偵訊
      時供稱：「（警察提示給你看的90手槍，你說在20日曾經
      拿過，請敘述持有這手槍的經過？）我當天和丙○○要去
      辛○○家，在路上我有打電話給辛○○，他說他在家裡玩
      牌，問我要不要去，我們就過去，在車上時，丙○○說我
      有穿外套說槍寄放在我這裡，這時我才知道他有槍，槍我
      接手後就放在腰部夾克遮著。到辛○○家後過半小時我才
      把槍拿出來…辛○○、乙○○還有阿彬等人都有看到…。
      」「（槍枝有無子彈？）有，但我不知道幾顆。」「（槍
      枝何時還給丙○○？）離開辛○○家，大概11、2點左右
      。」等語（參見96年偵字第2771號卷第11頁至第14頁）。
      復於96年6月20日偵訊時供稱：「（96年2月20日丙○○有
      拿槍給你保管，結果你在辛○○有拿出來？）對。」「（
      提示96年5月11日槍彈鑑定書所附槍枝照片）是這枝槍沒
      錯吧？」「（我在警察局時有看到一枝銀色的，確實是那
      枝沒有錯，只是照片照出來變成黑色的，型式是一樣的。
      」等語（參見96年偵字第2771號卷第79頁至第81頁）。再
      於96年6月25日原審受理新案，法官就是否羈押被告等人
      為訊問時，被告丁○○亦為相同之供述（參見原審卷(一)第
      38頁背面）。
    (二)被告丙○○於96年6月20日之偵訊時供稱：「（【提示96
      年5月11日槍彈鑑定書所附槍枝照片】是這枝槍沒錯吧？
      ）在警詢時我有看到，那枝是銀色的，照出來是黑色的，
      我有問警察，他們說照出來是黑色的。」「（對於丁○○
      說你曾經拿扣案的96年2月22日的那枝槍，你在96年2月20
      日拿給丁○○保管，你有無意見？）那時我有交給他沒有
      錯，但那枝槍當天王齡毅交給我的，我去他家，他要出門
      時他交給我，我馬上就交給丁○○了。」「（王齡毅為何
      把槍交給你？）他說要放在我這裡幾天。」「（王齡毅是
      幾點拿給你的，你在何時交給丁○○？）晚上交給我，大
      概只過15分我就交給丁○○。」「（丁○○說他在當天晚
      上11、2點左右，他就在離開辛○○家就還給你？ ）我不
      記得了，我忘記是當天或是隔天，他確實有把槍還給我。
      」等語（參見96年偵字第2771號卷第79頁、第80頁至第81
      頁）。又於96年6月25日原審受理新案，法官就是否羈押
      被告等人為訊問時，被告丙○○亦為相同之供述（參見原
      審卷(一)第31頁背面至32頁）。
    (三)由被告丁○○之供述，可知警方於詢問時有提示扣案之94
      DA型制式手槍供被告丁○○為辨識，其後檢察官偵訊時亦
      提示扣案槍枝之鑑定照片供其辨認，原審亦命被告丁○○
      確認其於警詢、偵訊時之辨認是否有誤，被告丁○○均坦
      承被告丙○○確實持有扣案之94DA型制式手槍及制式子彈
      ，再交予其寄藏。再檢察官亦有提示扣案槍枝之鑑定照片
      ，供被告丙○○辨識，而被告丙○○之歷次供述又與被告
      丁○○之供述相符。故被告丙○○確有於96年2月20日晚
      間，至同案被告王齡毅處取得扣案之94DA型制式手槍而持
      有之，並交由被告丁○○持有等事實，應堪認定。又被告
      丙○○於96年6月20日偵訊時供稱：「（王齡毅為何把槍
      交給你？）他說要放在我這裡幾天。」等語，已如前述足
      見被告丙○○於持有該槍、彈之初即係基於繼續持有數日
      之犯意之事實，亦堪認定。
（三）96年2月22日向3426-NX號自用小客車開槍之人，對乙○○
      有殺人之直接故意，對己○○、庚○○二人則有殺人之間
      接故意：
      本件被害人乙○○、己○○、庚○○於96年2月22日凌晨
      在虎尾鎮埒內9-7號賭場賭博後，該3人步出埒內9-7號賭
      場，前往該賭場外之埒內2-2號前空地停車場途中即在巷
      口遇到被告丁○○，乙○○並試探性詢問丁○○是否要一
      同離開，為被告丁○○所回拒。於乙○○、己○○、庚○○到達上開空地停車場，並乘坐上車欲駕車離去之際（乙○○駕駛，己○○坐右前座，庚○○坐左後座），即有一
      人自該停車場暗處衝出，並持扣案之94DA型制式手槍，朝
      乙○○駕駛車輛之左側射擊制式子彈8顆，分別命中車輛
      之左側車門（駕駛座）3處、左後玻璃1處、左前輪鋼圈1
      處、駕駛座頭枕套2處，其中1顆子彈貫穿駕駛座枕頭套後
      ，復擊中乙○○左側肩背部，致乙○○受有背部表淺損傷
      之槍傷，乙○○於遭受槍擊同時，迅速駕車離去，而至若
      瑟醫院就醫，幸未死亡等情，業經被害人乙○○、己○○
      、庚○○等於原審審理時證述在卷，並有雲林縣警察局重
      大刑案通報單（見96年他字第252號卷第29頁）、雲林縣
      警察局重大刑案通報單（見96年偵字第2263號卷第18頁）
      、蒐證照片（見96年他字第252號卷第53頁至94之1頁）、
      雲林縣警察局虎尾分局勤務指揮中心治安狀況摘要表（見
      96年偵字第2263號卷第19頁）、內政部警政署刑事警察局
      96年3月20日刑鑑字第0960035200號槍彈鑑定書（見96年
      偵字第2263號卷第27頁至第29頁，詳細鑑定結果已如上述
      ）、內政部警政署刑事警察局96年5月11日刑鑑字第09600
      65147號槍彈鑑定書（見96年偵字第2771號卷第49頁至第
      51頁，詳細鑑定結果已如上述）、內政部警政署刑事警察
      局96年5月16日刑鑑字第0960069863號函（見96年偵字第
      2771號卷第16頁，詳細內容已如上述）、被害人乙○○天
      主教若瑟醫院診斷證明書（見96年偵字第2771號卷第96頁
      ）、若瑟醫院97年5月28日函暨所附之乙○○病歷資料（
      見原審卷(五)第25頁至第32頁）、原審勘驗筆錄（原審卷(一)
      第187頁至第195頁）、現場圖（原審卷(一)第196頁、第198
      頁至第199頁）等在卷可查，故該等事實已無疑義。而持
      槍行兇之人明知被害人乙○○、己○○、庚○○等人均在
      3426-NX號自用小客車內，竟使用制式手槍、子彈朝該車
      射擊，射擊之槍數高達8槍，及彈殼遺留位置顯示行兇者
      有向被害人所駕車輛移動，並於行進間開槍（見96年他字
      第252號卷第62頁至第77頁、原審卷(三)第50頁）及被害人
      乙○○所駕3426-NX號自用小客中彈位置以觀，行兇者係
      基於殺害被害人乙○○之犯意，且即便同時造成被害人己○○、庚○○死亡亦不違反本意之殺人犯意，已堪認定。
（四）向被害人槍擊之人為被告丙○○：
    (一)證人即被害人乙○○指證向其槍擊之人為被告丙○○：
      被害人乙○○於97年6月5日原審審理時證稱：「（96年2
      月22日你為何到虎尾鎮埒內里案發現場？）當時我是進去
      裡面找人，那裡有人在賭博，都是小玩，是興趣，才會到
      那邊。」「（你說進去經過？）一段時間後，連被告丁○○、韓政達及他女朋友3、4人進去…被告丁○○也沒有跟
      我打招呼，跟我在辛○○遇到被告丁○○的情況就不一樣
      了，後來只有被告丁○○離開現場，他離開現場後我就覺
      得怪怪的，我先打電話給被告丁○○問說你跑去哪裡，他
      說沒有，他要去街上吃東西或是找人。後來沒多久我就跟
      己○○及庚○○說你們二人不要跟我講話，一個出去外面
      看情況有沒有怪怪的…，來我們就趕快離開現場…被告丁○○剛好從（停車場）那個方向過來，跟我們三個碰面，
      我跟他說你跑去哪裡，回來了喔！他說沒有，他現要進去
      場子裡面，後來我用手搭著他的肩膀，說一起出去，他整
      個人就僵在那邊，很不自然，他說不要，叫我去就好了，
      後來我就走了，我們在走時，我跟庚○○及己○○說若我
      留在這邊我一定出事…。」「（你去停車場之後發生什麼
      事？）那時我要到車子的方向去牽車，我有大概看一下四
      周狀況，那時只有水銀燈，但是若有人在那邊走動還是看
      得清楚，後來我就去牽車，我就開始跟己○○及庚○○講
      話，發動引擎後我先打R擋，車子要切出來，車尾是往埒
      內9-7號賭場方向，要切出來，要打到D擋時…聽到槍聲…
      我反應就是先回頭再趴下去，當時那個人有追出來射擊。
      我有看到被告丙○○拿槍在打，我是切出來車頭還不是正
      對路的方向，我有看到理平頭，大約一百七十幾公分，瘦
      瘦的，我確定是被告丙○○。」「（請求提示警卷第40頁
      乙○○2月22日之警詢筆錄【審判長提示】，從上面數下
      來第11行，你說你自停車場要開車並沒有發現有別人，當
      時停4、5台車，聽到槍擊就趴下，想要離開，有幾人、何
      人開槍、開幾槍（不清楚）？）當時做這個筆錄時，我記
      得警方有問我說今天…之槍擊案，會不會是王齡毅，（是
      不是）我看錯人了（所以沒有明確指稱開槍的是丙○○）
      ）。」「（你第一次被槍擊時，你有看到槍擊你的人這個
      人的身影？）有。」「（有何特徵？）他的頭髮剛剪沒多
      久，他留平頭。」「（身高多高？）應有175公分。」「
      （被告王齡毅的體型有無何特色？）東東比較高、比較瘦
      ，被告王齡毅比較矮，比較粗壯一點。」「（二個人你會
      不會認錯？）不可能，不會認錯。」「（96年9月17日，
      有去二個槍擊現場勘驗，在勘驗現場你有供述並指認位置
      ，這些供述都實在？）對。」（原審審理卷第8頁至第10
      頁、第19頁、第42頁、第45頁）等語。
    (二)由本件蒐證照片之彈殼遺留位置（96年他字第252號卷第
      62頁至第77頁），可見持槍對被害人乙○○射擊8槍之人
      ，有移動位置向被害人乙○○所駕車輛前進，而非躲藏在
      車輛後面，故被害人乙○○稱被槍擊時其偏過頭有看到被
      告丙○○，應屬有據。而被告丙○○於96年4月26日為警
      拘提到案時，經警拍攝照片，當時其頭髮約7分頭、身高
      180公分左右，有雲林縣警察局虎尾分局雲警虎偵字第096
      0013069號函及所附照片在卷（原審卷(二)第116頁至第117
      頁）。又證人己○○於原審審理時亦證稱，其於96年2月
      22日前有遇到被告丙○○，當時丙○○是平頭（原審卷(四)
      第153頁背面至第154頁）。故被害人乙○○上開證述其辨
      識被告丙○○之特徵，與被告丙○○當時之特徵大致相符
      。至於被害人乙○○原審審理時對其於96年2月22日第一
      次警詢時，為何沒有直接指稱行兇者為被告丙○○，已為
      如上適當之說明，經衡酌96年2月22日乙○○在甫受槍擊
      之身體、精神狀況下，警方以「當時現場你是否知道何人
      向你開槍？開幾槍？共幾個人？」此等複合式問題，當會
      使被害人乙○○因不知從何回答，而答稱不清楚，但不能
      因此即認為被害人乙○○於案發時並未目擊被告丙○○。
      況被害人乙○○係與同案被告王齡毅素有怨隙，對被告丙○○並無直接衝突，如被害人乙○○並非確認案發時係被
      告丙○○開槍，應會指稱是同案被告王齡毅對其開槍，而
      不會一再指稱是被告丙○○對其開槍，而誣陷丙○○。故
      被害人乙○○之上開證述應足採信。
    (三)被害人乙○○遭槍擊後，被告丙○○有於當日凌晨3時59
      分，在離案發現場約300至500公尺處之巷子內，以電話通
      知證人黃一開計程車載其離開現場，且不時注意有無人
      在跟蹤等情，業經證人黃一於96年4月20日警詢時證稱
      ：「（丙○○持用何電話？）0000-000000號。」「（你
      最後一次見到丙○○是何時？何地？因何事見面？）我最
      後一次看到丙○○是於今年農曆過年期間某日凌晨，丙○○叫我計程車到埒內里大廟旁之小路一直進入，到達一處
      反光鏡之三叉路口處時，丙○○不知由什麼地方衝出，上
      我車時他很喘，上車後他要我由開救護車處開出右轉，並
      往大成商工行駛，當時丙○○要我開車開快一點，並不時
      回頭轉身看車後有無他人跟蹤，並要我開往斗南小東右轉
      台1線後，上台78線東西向快速道路，下虎尾交流道後丙○○要我將車開往土庫方向，並停於一處別墅前巷…。」
      「（經警方調閱你0000-000000號行動電話雙向通聯【當
      場提示】，0000-000000號何時與你聯絡？）96年2月22日
      3時59分撥打給我，叫我開計程車過去埒內里載他。」等
      語（虎警偵字第00961000553號卷第35頁至第37頁）。又
      於96年4月20日、5月2日偵訊時證稱：「（乙○○被槍擊
      的時間在96年2月22日凌晨3點，地點在埒內2-2號，你有
      無去那裡載過客人？）時間沒有確定，但農曆過年左右有
      去載過客人，時間是在凌晨。」「（去載誰？）東東。」
      「（【提示0000000000與0000000000於96年2月22日凌晨4
      時3分之通聯】是否為此次到埒內2-2號之相關通聯？）是
      。」「（東東為何叫你開車過去時要小心？）我不知道。
      」「（東東那天叫你的車子後，是到哪裡？）土庫。」「
      （他有無叫你刻意繞遠路？）有。」「（東東上你的計程
      車時有無顯得很慌張？）好像有，他用跑的上計程車後就
      叫我趕快開走，上車後有一直回頭看。」「（你看他慌慌
      張張的沒有問他為什麼？）有問，但是他沒有講。」等語
      （96年他字第252號卷第145頁至第147頁）；「（96年2月
      22日4時3分譯文0000000000與0000000000對話，在這通電
      話之前你是不是就已經約好碰面地點？【提示譯文】我只
      記得那天東東打好幾通電話給我，一開始是我車上有客人
      ，他就直接叫我去埒內載他。」「（你那天開計程車有人
      跟蹤嗎？）他是叫我小心一點，看有沒有人在跟我，可是
      沒有人在跟我。」「（當天有下雨嗎？）應該有，地上是
      濕的。」「（到底是東東叫你繞路還是你緊張不小心開過
      頭？）是他叫我這樣開的。」等語在卷（96年偵字第2263
      號卷第33頁至第34頁）。由被告丙○○當時之形色，不時
      確認有無人跟蹤，並命黃一繞遠路之行為，及搭上黃一
      之計程車後竟不返回虎尾鎮之住處，而直接去雲林縣土
      庫鎮等情，與原審勘驗被告丙○○等待黃一之處為無商
      業活動之鄉間6米巷內（原審卷(一)第199頁）之現場環境，
      益證被告丙○○係於開槍射殺乙○○後，再躲藏在燈光昏
      暗之巷道內，招呼並等待黃一開計程車將其載離以逃逸
      。雖被告丙○○辯稱，依其行動電話之基地台位置，其不
      在案發現場云云。然查行動電話基地台訊號覆蓋範圍係在
      數公里之圓週範圍，且有發話及收話之基地台之別，依上
      開論證，被告丙○○確於在案發現場附近，則其上開辯解
      並不足採。
（五）由下列事實足以推論本件係王齡毅、丁○○、丙○○共同
      基於殺人之犯意聯絡，謀議由丁○○負責掌握、通報乙○○之行蹤，丙○○則持上開與王齡毅、丁○○共同持有之
      94DA型制式手槍及制式子彈8顆，埋伏暗處伺機狙殺乙○○，行兇後，再由王齡毅負責丟棄作案槍枝，湮滅證據：
    (一)被害人乙○○與原審同案被告王齡毅結有宿怨：
      被害人乙○○前經本院以94年度上訴字第917號確定判決
      認定：「乙○○於民國93年6月13日與王齡毅因故發生衝
      突後，心生不滿，遂於同日22時16分許，進入址設雲林縣
      虎尾鎮○○路○○路153號4樓之『來來撞球場』內，以其
      右手拿未經許可而持有之具殺傷力可發射子彈外觀顏色不
      詳之改造手槍1把…，基於普通傷害之犯意，持槍朝坐在
      吧台旁椅子上之王齡毅射擊1槍，擊中王齡毅右上手臂（
      傷害部分未據王齡毅提出告訴），乙○○見王齡毅受傷後
      ，隨即逃離現場，…。」（96年偵字第2263號卷第59頁至
      第64頁）。且依同案被告王齡毅於96年4月26日下午4時40
      分起與員警壬○○之通訊監察譯文：「B（王齡毅）：我
      本來就不想讓他太快活，你聽懂我的意思嗎？A：你講他
      是誰？B：永富啊。」「A：乙○○嗎？B：啊他（乙○○
      ）嘴賤，嘴賤就要給他教訓。」「那種人是垃圾你知道嗎
      ？」「他（乙○○）…，常常去騷擾我的朋友們，…他憑
      什麼去騷擾我的朋友。」「（他都去騷擾你朋友？）對啊
      ，也去騷擾我家人，…我怎麼可能忍耐。」，並自承於96
      年4月22日在虎尾中正路另開8槍射殺乙○○（見96年偵字
      第2771號卷第34頁至第35頁，即下述被告丁○○、甲○○
      無罪部分），故被害人乙○○與同案被告王齡毅宿有怨恨
      ，已可證明。
    (二)被告丁○○與被害人乙○○亦有嫌隙：
      被告丁○○與丙○○於96年2月20日晚間，同至辛○○家
      中，以天九牌賭博財物，席間乙○○大贏，在場之其他賭
      客向乙○○商借款項續賭，乙○○均大方出借，唯獨對丁○○借款之央求，予以拒絕，嗣丁○○要求改以麻將為賭
      具，乙○○復予否決，乃引起丁○○不快，當場將丙○○
      交伊持有之94DA手槍置放在賭桌上以表達不滿，乙○○見
      狀即倖倖然離去等情。業經被害人乙○○於原審審理時證
      稱：「（跟被告丁○○案發前有何磨擦？）那時剛好過年
      時，有到人家家裡，大家在賭博，他剛好跟丙○○有過去
      ，到那邊時被告丁○○要跟我借錢，我當場拒絕，當時他
      有不高興，因為我當場這樣拒絕他他沒面子，就這樣子。
      之後他們到那邊說要改玩別的方式，我說我不玩了我要走
      。走了以後，在那個朋友家那時，剛好我有一個朋友寄1
      萬5千元的錢在辛○○那邊，辛○○打電話給我說，東東
      即丙○○要跟我借1萬元，我跟辛○○說，你們之間借貸
      是你們的問題與我無關，因為辛○○當時他身邊沒有現金
      ，希望我這筆錢先給他用，我說不要，我打電話給丙○○
      ，我說不要這樣借，你跟辛○○拿是要對他，不要對我，
      就算他那筆錢是給你的，我跟丙○○不要這個牽扯，後來
      電話就掛了，再來就發生槍擊了。」等語證述在卷（原審
      97年6月5日審判筆錄第6頁，即原審卷(五)第41頁背面）。
      另證人辰○○於96年2月27日警詢時陳稱：「96年2月20日
      凌晨於我家巷口遇到丁○○，他親口告訴我，他…於綽號
      ：「欽鍵」男子處把玩天九牌，席間乙○○大贏，在場人
      有賭之人向乙○○借款，乙○○均借貸，後丁○○要向乙○○借新台幣5千或1萬元，乙○○不肯借貸，引起丁○○
      不悅，說你是看我比較小漢（台語）是不是？因丁○○看
      不懂天九牌（俗稱黑字仔）賭注，就叫大家改換以麻將之
      筒子來賭博，乙○○不願意更改賭具，此時丁○○就將東
      西（指槍枝）拿出來放賭桌上，問是否要換（指要不要換
      賭具），不換就不要玩，乙○○看見此景，就說那你們玩
      （指賭）好了，隨即轉身就離開。」等語（96年他字第25
      2號卷第26頁）。乙○○、辰○○之上開證述又與被告丙○○於96年6月25日原審法官訊問時稱：「（96年2月20日
      晚間時，你說你剛到辛○○那邊賭博，你有無跟辛○○借
      錢？）有。」「（他有無借給你？）有。」「（被告丁○○有無跟辛○○借錢？）我沒印象。」「（被告丁○○當
      時有無把德國MAUSER廠製造之94DA型口徑9mm半自動手槍
      （槍號R59039，槍枝管制編號0000000000）拿出來示威。
      ）當時我有看到他拿出來，但我不知道他拿出來做什麼。
      」等語（原審審理卷(一)第31頁至第37頁）及被告丁○○於
      96年6月20日偵訊時稱：「（96年2月20日丙○○有拿槍給
      你保管，結果你在辛○○有拿出來？）對。」等語（96年
      偵字第2771號卷第79頁）相符，故被告丁○○與被害人乙○○亦有嫌隙，亦堪認定。
    (三)被告丙○○與被告丁○○及共犯王齡毅關係緊密：
      共犯王齡毅涉嫌於96年4月22日持槍射殺被害人乙○○
        未遂前，被告丁○○與王齡毅共乘車牌號碼9385-HR號
        自用小客車（見下述無罪部分）。
      被害人乙○○久居雲林縣虎尾地區，又有槍擊同案被告
        王齡毅之前科，已如前述，其對虎尾地區之犯罪幫派之
        人際網絡應甚為知悉 ，其於96年2月22日警詢時稱「丙○○是王齡毅之貼身小弟」（96年他字第252號卷第11
        頁），應係本於其經驗已知之事實所為之陳述，而非臆
        測之詞。再參以在民間幫派持有槍枝可增加勢力及自保
        ，擁搶自重者對非心腹關係之人，並不會任意交付槍枝
        ，應為常情，而共犯王齡毅曾於96年2月20日，將扣案
        之94DA手槍1枝及子彈8顆交付被告丙○○持有，被告丙○○同日曾將扣案之94DA手槍1枝及子彈8顆交予被告丁○○持有，已如前述，足可印證被告丙○○與共犯王齡
        毅關係匪淺，被告丙○○縱非王齡毅之貼身小弟，亦係
        與王齡毅關係緊密之人，且被告丁○○、丙○○關係亦
        極為密切。
    (四)被告丁○○、丙○○坦承下列事實：
      被告丁○○於96年2月22日凌晨，有至虎尾鎮埒內9-7號
        賭場找被害人乙○○，而當時被害人乙○○亦在該賭場
        內。
      被告丙○○於96年2月22日凌晨有與被告丁○○一起到
        埒內9-7號賭場。
      被告丙○○於96年2月22日凌晨有以行動電話000000000
        0號與被告丁○○之0000000000號及0000000000號通聯
        。
      被告丙○○於96年2月22日凌晨乙○○遭槍擊後，有撥
        打電話予黃一，請黃一駕駛計程車前來搭載，由案
        發現場附近約300至500公尺之埒內25-1號巷道內，離開
        該處至雲林縣土庫鎮。
      被告丙○○於96年2月22日當日自行搭車北上至臺北縣
        新莊市○○路360-7號2樓租住處居住。
    (五)查欲槍擊被害人乙○○者，需先掌握乙○○行蹤，而丁○○從96年2月22日凌晨1時56分進入前述賭場起至同日凌晨
      4時6分止本件槍擊案發生後，有使用伊所有之0000000000
      號、0000000000號行動電話與未進入賭場之丙○○使用之
      0000000000號行動電話互為通聯，且各次通聯均有十數秒
      至數十秒之通訊時間，此有通聯紀錄1份在卷可憑（虎警
      偵字第00961000553號卷第235頁至第239頁）。被告丁○○當日係藉幫韓政達討債為由（詳如後述）載丙○○一起
      到達賭場，並單獨進入賭場確認乙○○確在其內後，再以
      電話向未進入賭場之丙○○告知乙○○之動態，因此埋伏
      在外之丙○○，方能伺機在賭場外面或附近持前述94DA型
      制式手槍射擊離開賭場之乙○○。又參酌前述證人乙○○
      證述因見丁○○有沒有跟伊打招呼，跟伊在辛○○遇到丁○○的情況不一樣了，又見丁○○離開現場感覺會出事，
      亦急尋丁○○行蹤及馬上離開，且伊等離開現場在停車場
      碰到丁○○，伊用手搭著他的肩膀，說一起出去，他整個
      人就僵在那邊，很不自然，他說不要，叫伊去就好了等語
      ，及之後乙○○與己○○、庚○○3人出去即遭槍擊之情
      形，益足佐證前述丁○○到賭場是為掌握乙○○行蹤之推
      論。
    (六)原審同案被告即共犯王齡毅於96年4月26日16時40分與員
      警壬○○通聯，告知其已於該日偷渡抵達中國大陸地區（
      96偵字第2771號卷第34頁），則於本件案發至被告丙○○
      於96年4月26日凌晨2時許在臺北縣新莊市○○路360-7號2
      樓，為警拘提到案前，被告丙○○有足夠之時間將扣案之
      94DA型制式手槍交還與共犯王齡毅，王齡毅亦有足夠之時
      間，將該槍枝棄置後再潛逃出境，是不得因王齡毅於被告
      丙○○被拘提到案同一日向員警告知槍枝藏放之地點，即
      認被告丙○○於96年2月22日並未持該槍枝為本件犯行。
    (七)共犯王齡毅於96年4月28日與員警壬○○通聯時，已坦承
      員警在國道1號高速公路北上30.3公里處之指示標誌下方
      扣得之94DA型制式手槍，係供做96年2月22日射殺被害人
      乙○○所使用之槍枝（96偵字第2771號卷第44頁），且被
      告丙○○、丁○○於96年2月20日起即均與同案被告王齡
      毅共同持有94DA型制式手槍及制式子彈8顆已如前述。
    (八)由員警壬○○與共犯王齡毅之電話通聯譯文，王齡毅能很
      清楚地陳述96年2月22日一共開了8槍，及告知員警壬○○
      並進而起出扣案之94DA型制式手槍，足以推知王齡毅為本
      件殺人未遂犯行之共同正犯。
（六）共犯王齡毅於與員警電話通聯時雖供稱本案係其一人所為
      ，惟該時王齡毅已偷渡至中國大陸，則王齡毅應係在無恐
      檢、警逮捕、偵查及受審判、處罰之情況下，而為被告丙○○、丁○○脫免罪責之詞，其陳述不足作為對被告丙○○、丁○○有利之證據。
二、對於被告丙○○、丁○○及其辯護人辯解，本院不採之理由
    如下：
（一）被告丁○○及其選任辯護人辯稱：96年2月20日晚間9時
      許被告丙○○交付與伊，及伊於同日晚間在辛○○家中出
      示之手槍並非扣案之94DA型制式手槍。伊並未與王齡毅
      、丙○○共同謀議槍殺被害人乙○○，於96年2月22日凌
      晨伊至埒內9-7號賭場是要幫韓政達討債，當日被告丙○○雖然有與伊一同前往該賭場，但是當伊等到該賭場附近
      埒內2-2號空地前停車場之際，被告丙○○才知道伊係要
      向被害人乙○○討債，被告丙○○即表示要先行離去，於
      是伊即先載被告丙○○離開，自己再回去埒內9-7號賭場
      ，伊雖於當日被害人乙○○遭槍擊前有與被告丙○○多次
      電話通聯，但不是要聯絡槍殺乙○○事宜，是要問被告丙○○要不要進來玩，且大部分通聯電話均未接通，僅接通
      三通云云。
（二）被告丙○○及其選任辯護人辯稱：本件扣案之94DA型制
      式手槍，不是王齡毅於96年2月20 日晚間交付與伊，伊再
      交由被告丁○○寄藏的槍枝，而伊當日持有之槍枝並未扣
      案，所以無從證明是否有殺傷力。伊於96年2月22日凌
      晨雖然有與被告丁○○一同前往埒內9-7號賭場，但是當
      其到該賭場附近之埒內2-2號空地前停車場時，才知悉被
      告丁○○係要向被害人乙○○討債，伊即表示要先行離去
      ，於是被告丁○○就先載伊離開該處，伊未躲藏在該賭場
      外附近埒內2-2號前方空地停車場槍擊乙○○、己○○、
      庚○○。伊於同日凌晨再行騎機車前往埒內9-7號賭場是
      要向被告丁○○取回放在丁○○車上的外套，遇到下雨，
      所以才在埒內9-7賭場附近的趙雲將軍廟後方巷子裡打電
      話請黃一來載其離去，伊於案發前由被告丁○○載離及
      於案發後騎機車經過賭場門口，證人卯○○均有目睹云云
      。
（三）不採的理由
    (一)96年2月20日晚間王齡毅交給被告丙○○，被告丙○○一
      度交給被告丁○○的槍枝，確係本件扣案之94DA型制式手
      槍之事實，業經被告二人於警詢及檢察官偵訊時坦承不諱
      ，詳如前揭「貳、有罪部分：一、認定犯罪事實所憑之證
      據及理由之（一）、（二）、（三）」中所述，詳予認定
      ，則被告丙○○、丁○○辯稱扣案之「94DA型制式手槍」
      並非其等持有之槍云云，不足採信。
    (二)槍擊被害人乙○○之槍枝為扣案之94DA型制式手槍，及向
      被害人通往埒內槍擊之人為被告丙○○等事實，業經刑事
      警察局鑑定及證人乙○○證述明確，詳如前揭「貳、有罪
      部分：一、認定犯罪事實所憑之證據及理由（二）、（五
      ）」中所述，堪予認定，則被告丙○○及其選任辯護人關
      於其於被害人乙○○遭槍擊時不在現場等之所辯，均屬卸
      責之詞，不足採信。
    (三)證人卯○○證述：96年12月22日晚上在埒內1-9號外面和
      被告丁○○、丙○○二人聊天，聊到快天亮，槍擊案發生
      後，沒有看到被告丁○○、丙○○二人回來云云，與被告
      丁○○、丙○○二人經隔離訊問後之供述，於聊天之時間
      、內容、離開之方式，均不相同（見本院上訴卷97年10月
      1日審判筆錄，即該卷第193至203頁），與被告丁○○、
      丙○○2人迭於偵審中關於渠等2人96年12月22日晚上之行
      蹤，亦均不相符，足見證人卯○○之證述，為迴護被告丁○○、丙○○2人之虛偽之詞，無從採為被告丁○○、丙○○2人有利之認定。
    (四)由被告丁○○迭於偵審中之供述可知，其從到達埒內9-7
      號賭場遇見被害人乙○○起，直到被害人乙○○等離開該
      處，行經該賭場通往埒內2-1號空地前停車場之巷口，其
      再次遇到被害人乙○○止，均未向乙○○索討賭債，甚至
      根本未提及賭債事宜，顯見被告丁○○「伊至埒內9-7號
      賭場是去幫韓政達討債」之所辯，乃屬卸責之詞，不足採
      信。雖證人辰○○證述：伊通知韓政達說被害人乙○○有
      去埒內9-7號賭場賭博，因為伊知道乙○○欠韓政達一筆
      錢，所以叫韓政達過去跟被害人乙○○要錢等語（虎警偵
      字第00961000553號卷54至55頁）；且證人韓政達亦證述
      ：伊接到辰○○通知才叫被告丁○○過去向乙○○要錢等
      語（虎警偵字第00961000553號卷58至61頁）。惟由被告
      丁○○於賭場數次遇見乙○○均未向乙○○索討賭債之事
      實，可以推知被告丁○○當日到賭場絕對不是去幫韓政達
      討債，而是另有目的，從而證人辰○○、韓政達前述之證
      述，尚無從採為被告丁○○、丙○○二人有利之認定。
    (五)按掌握被害人乙○○行蹤，為槍擊乙○○成否之先決條件
      ，從而除持槍埋伏在外之人外，尚需有人在埒內9-7號賭
      場內或附近為內應，並向埋伏在外之人通報被害人乙○○
      行蹤。被告丙○○、丁○○2人於96年2月22日凌晨本件槍
      擊前，由丁○○駕駛所有車牌號碼5757-KX號自用小客車
      ，搭載丙○○一同前往賭場，而後丁○○一人進入賭場內
      ，而被告丙○○並未進入賭場，且被告丁○○並未一直待
      在埒內9-7號賭場內之事實，迭據被告丙○○、丁○○二
      人所自承，並經證人乙○○證述明確，堪予認定。又被告
      丁○○於本件案發前之96年2月22日凌晨1時56分起至案發
      後之同日凌晨4時6分止，有使用伊所有之0000000000號、
      0000000000號行動電話與丙○○使用之0000000000號行動
      電話互為通聯多次，且各次通聯均有十數秒至數十秒之通
      訊時間，有通聯紀錄1份在卷可憑，雖檢察官並未提出監
      聽譯文以證明被告丙○○係與丁○○聯絡槍殺被害人乙○○事宜，惟從二人於本件槍擊前互為通聯之次數達15次之
      多以觀，且經隔離訊問，被告丁○○供述：僅接通三通，
      其中一次丙○○告知其與女朋友在外吃東西云云，及被告
      丙○○供述：接通五次，伊均在家裡，惟告訴丁○○說在
      外面，跟女朋友在外面吃東西是在跟丁○○去賭場之前云
      云（見本院卷97年10月1日筆錄），顯不相符，可以推知
      被告丙○○、丁○○二人此部分之供述，均屬避重就輕卸
      責之詞，被告丙○○、丁○○二人接通之次數縱未達15次
      ，至少會多於5次以上，依此亦足以推定二人應是藉由密
      切之通聯裡外協力來完成某件行為。再參酌被害人乙○○
      與共犯王齡毅宿有怨恨，被告丁○○與被害人乙○○亦有
      嫌隙，被告丙○○與被告丁○○、共犯王齡毅關係緊密，
      槍擊被害人乙○○如由共犯王齡毅或被告丁○○下手行兇
      ，則甚易為檢、調懷疑涉案等情，故綜觀前述認定犯罪事
      實所憑之證據，依據論理及經驗法則而為綜合判斷，本件
      事實應可認定為：「共犯王齡毅、被告丁○○、丙○○三
      人謀議由被告丙○○下手行兇，丁○○再藉幫韓政達討債
      為由，至賭場確認被害人乙○○之行蹤，並以電話通報埋
      伏在外之被告丙○○，方能於乙○○離開賭場時予以槍擊
      ，行兇後，再由王齡毅負責丟棄作案槍枝，湮滅證據，王
      齡毅逃至中國地區後並為被告丙○○、丁○○二人脫罪」
      。從而被告丙○○「未共同謀議槍殺被害人乙○○」等所
      辯，均為卸責之詞，不足採信。
    (六)綜上，被告丙○○、丁○○二人及其等辯護人之所辯，均
      無足採。本件事證明確，被告丙○○、丁○○共同殺人未
      遂之犯行洵堪認定，應予依法論科。
三、論罪科刑之理由
（一）核被告丙○○、丁○○於事實一、二持有槍、彈之所為，
      係犯槍砲彈藥刀械管制條例第7條第4項、第12條第4項之
      未經許可持有制式手槍罪及之未經許可持有子彈罪。按非
      法持有、寄藏、出借槍砲彈藥刀械等違禁物，所侵害者為
      社會法益，如所持有客體之種類相同（如同為手槍，或同
      為子彈者），縱令同種類之客體有數個（如數枝手槍、數
      顆子彈），仍為單純一罪，不發生想像競合犯之問題；若
      同時持有、寄藏或出借二不相同種類之客體（如同時持有
      手槍及子彈），則為一行為觸犯數罪名之想像競合犯（最
      高法院82年度臺上字第5303號判決要旨可資參照）。故被
      告丙○○、丁○○以一行為持有制式子彈8顆，為單純一
      罪。又被告丙○○、丁○○以一持有行為，同時持有制式
      手槍、制式子彈觸犯構成要件不相同之罪名，為想像競合
      犯，應依刑法第55條之規定，從一重之未經許可持有制式
      手槍罪處斷。另查於96年2月20日晚間9時許，丙○○持上
      開94DA型制式手槍及子彈與丁○○同車前往辛○○在雲林
      縣虎尾鎮住處，途中丙○○為避免隨身攜帶之上開94DA型
      制式手槍及子彈外露曝光，乃在行經虎尾鎮○○路之「麥
      當勞」附近時，將該制式手槍及已裝填之子彈8顆一併交
      付身著外套之丁○○持有，丁○○則將之放置於腰際以外
      套將之遮蔽。嗣丙○○、丁○○至辛○○住處約半小時後
      ，丁○○因賭博糾紛，曾當眾出示該94DA型制式手槍等情
      ，應認被告丁○○係僅犯持有上開94DA型制式手槍及子彈
      罪而非犯寄藏罪。蓋因丁○○接受丙○○交付之上開94DA
      型制式手槍及子彈後，係單純置放於其腰際而以外套遮蔽
      ，並非另藏置於特定處所使他人不易察覺，且丁○○於辛○○住處約半小時後，嗣因賭博糾紛，曾當眾出示該94DA
      型制式手槍等情，更可佐證其係以基於持有上開94DA型制
      式手槍及子彈之犯意而持有上開槍彈甚明，即被告丁○○
      並非犯寄藏罪，並此敘明。
（二）被告丙○○、丁○○就事實二對被害人乙○○之槍擊所為
      ，均另係犯刑法第271條第2項、第1項之殺人未遂罪。至
      於被告丙○○於對乙○○槍擊時，雖另見己○○、庚○○
      2人在場，其以對己○○、庚○○2人殺人之未必故意而開
      槍射擊，並非在被告丙○○、丁○○2人原先計畫槍殺乙○○之謀議範圍內，顯係突發情狀，難認被告丁○○對此
      有預先共謀犯案之情節，則此部分應僅係被告丙○○1人
      單獨所犯，被告丁○○就此部分自不能認係共犯。又被告
      丙○○以一殺人行為射擊8發子彈，殺害乙○○、己○○
      、庚○○等3人未遂，亦為想像競合犯，應依刑法第55條
      之規定，從一重殺害被害人乙○○未遂之罪處斷。
（三）被告丙○○、丁○○就上述事實實二、三之持有94DA型制
      式手槍部分，被告丙○○、丁○○就上述事實三之殺人未
      遂罪部分，其等與共犯王齡毅間俱有犯意聯絡及行為分擔
      ，就各該部分均為共同正犯。被告丙○○、丁○○二人就
      其所犯未經許可持有制式手槍、殺人未遂等2罪，犯意各
      別，行為不同，均應分論併罰。被告丙○○、丁○○所犯
      殺人未遂罪部分，爰依刑法第25條第2項規定，按既遂犯
      之刑減輕之。
（四）關於被告丙○○、丁○○共同持有制式手槍部分，原審依
      上開事證，適用前述法律，並審酌被告丙○○、丁○○持
      有槍枝對社會治安造成極大之危害，於犯後矢口否認犯行
      ，飾詞辯稱扣案槍枝非其等持有之槍枝云云，希冀免責，
      並無悔意等一切情狀，就被告丙○○、丁○○各量處有期
      徒刑5年2月，併科罰金新台幣10萬元及諭知罰金如易服勞
      役之折算標準，並以扣案之該把94DA型制式手槍1枝（含
      彈匣1個，槍號R59039，槍枝管制編號0000000000號）屬
      違禁物，於各該犯行均應依刑法第38條第2項、第1項第1
      款宣告沒收。至於已擊發之制式子彈8顆已喪失違禁物之
      性質，爰不宣告沒收。經核認事用法均無不合，量刑亦屬
      妥當，被告丙○○、丁○○二人上訴否認此部分之犯罪，
      為無理由，均應予駁回。
（五）關於被告丙○○、丁○○共同殺人未遂部分，原審認其2
      人犯行明確而予論罪科刑，固非無據。惟查：於被告丙○○於對乙○○槍擊時，雖另見己○○、庚○○2人在場，
      其以對己○○、庚○○2人殺人之未必故意而開槍射擊，
      並非在被告丙○○、丁○○2人原先計畫槍殺乙○○之謀
      議範圍內，顯係突發情狀，難認被告丁○○對此有預先共
      謀犯案之情節，則此部分應僅係被告丙○○1人單獨所犯
      ，被告丁○○就此部分自不能認係共犯。乃原判決理由欄
      謂：被告丙○○、丁○○就上述犯罪事實三之殺人未遂部
      分，其等與同案被告王齡毅間俱有犯意聯絡及行為分擔，
      就各該部分均為共同正犯（見原判決第29頁第12至14行）
      ，自非允洽。被告丙○○、丁○○2人上訴否認此部分之
      犯罪，雖不足採，然原判決關於此部分，既有上開可議之
      處，自屬無可維持，應由本院予以撤銷改判，以期適法。
      爰審酌被告丙○○、丁○○持有槍枝對社會治安造成極大
      危害並以之槍擊乙○○，乙○○雖確因之被槍擊受傷但未
      發生死亡結果，及被告丙○○對於致被害人己○○、庚○○於死亦不違背本意，所使用之殺人手段又極為危險，可
      見其2人惡性非輕，又於犯後矢口否認犯行，飾詞狡辯，
      希冀免責，並無悔意等一切情狀，就被告丙○○共同殺人
      未遂部分，量處有期徒刑8年，褫奪公權4年，就被告丁○○量處有期徒刑7年2月，褫奪公權3年，又扣案之94DA型
      制式手槍1枝（含彈匣1個，槍號R59039，槍枝管制編號00
      00000000號）屬違禁物，於各該犯行均應依刑法第38條第
      2項、第1項第1款宣告沒收。至於已擊發之制式子彈8顆已
      喪失違禁物之性質，乃不宣告沒收。
（六）被告丙○○、丁○○所犯上開經撤銷改判部分及上訴駁回
      部分，犯意各別，行為互殊，應分論併罰為數罪，並依刑
      法第51條第5款規定，分別定其應執行刑，即被告丙○○
      應執行有期徒刑12年6月，併科罰金新台幣10萬元，罰金
      如易服勞役，以新台幣1千元折算1日，褫奪公權4年，扣
      案之制式手槍壹枝（含彈匣壹個，槍號R59039，槍枝管制
      編號0000000000號）沒收；被告丁○○應執行有期徒刑11
      年10月，併科罰金新台幣10萬元，罰金如易服勞役，以新
      台幣1千元折算1日，褫奪公權3年，扣案之制式手槍壹枝
      （含彈匣壹個，槍號R59039，槍枝管制編號0000000000號
      ）沒收。
、無罪部分
一、公訴要旨：
（一）起訴事實：被告王齡毅知悉被害人乙○○為96年2月22日
      之槍擊案件（即上述有罪部分）而騷擾王齡毅之友人及家
      人，再度心生不滿，遂於96年4月22日以前之某日，再次
      邀集被告丁○○及另邀被告甲○○共同基於殺人及持有制
      式手槍、子彈之犯意聯絡，謀議3人同車，由被告甲○○
      負責駕車尾隨乙○○，被告王齡毅則持其所有之HS2000手
      槍及子彈8顆，伺機下車狙殺乙○○，得逞後，再由被告
      甲○○、丁○○駕車接應王齡毅離去。謀議既定，同案被
      告王齡毅及被告丁○○、甲○○自96年4月22日某時起，
      因已掌握乙○○行蹤，乃由被告甲○○駕駛車牌號碼9385
      -HR號自用小客車搭載王齡毅、丁○○，尾隨癸○○所駕
      駛、搭載有被害人乙○○及子○○、丑○○之車牌號碼34
      26-NX號自用小客車，欲伺機行兇。迨至96年4月22日晚間
      6時15分許，癸○○在虎尾鎮○○路與中正路交岔路口之
      第一商業銀行（下稱第一銀行）前暫時停車，乙○○則獨
      自下車步行至該銀行對面之麵攤購買食物，此際，被告王
      齡毅一行人見機不可失，立即由被告王齡毅下車，持該HS
      2000手槍趨前至被害人乙○○左側，近身朝乙○○之胸、
      腹部及四肢射擊子彈8顆，致乙○○受有胸部（左外側及
      右後側胸部）、腹部、四肢（兩側上臂、兩側大腿及左側
      小腿）穿刺傷、左側橫隔膜、脾臟、胰臟撕裂傷、橫結腸
      穿孔、小腸穿孔4處、雙側血、氣胸、右側第7根及左側第
      9根肋骨骨折等之傷害。現場並遺留有彈頭8顆及彈頭碎片
      若干。王琮翔、子○○及丑○○見狀，於王齡毅離去後，
      立即將乙○○送醫急救，被害人乙○○始倖免於難。又被
      告甲○○及丁○○，於王齡毅下車同時，則駕車隱身於雲
      林縣虎尾鎮○○路與福民路交岔路口轉角處之老虎城遊藝
      館門前，等待接應被告王齡毅。及至被告王齡毅行兇完畢
      即迅速跑至該接應地點，由被告甲○○駕車搭載被告王齡
      毅、丁○○逃逸，途中被告王齡毅並指示甲○○駕車至土
      庫大橋，而將上開HS2000手槍拆解並丟棄在土庫大橋下方
      之虎尾溪，甲○○再駕車返回虎尾鎮芳草里芳草45-1號住
      處，並商請不知情之寅○○駕車搭載丁○○至雲林縣斗南
      鎮阿囉哈客運站搭車，被告丁○○乃連夜北上至臺北縣新
      莊市○○路621號2樓租住處藏匿，復由寅○○駕車搭載被
      告甲○○、王齡毅至國道1號高速公路嘉義交流道附近下
      車，被告甲○○再輾轉北上至臺北縣新莊市○○路中慶巷
      25-1號2樓租住處藏匿，至於被告王齡毅則於96年4月26日
      ，以偷渡方式，潛逃至大陸地區藏匿。嗣警據報後，在上
      述新興路與中正路交岔路口，尋獲彈殼8顆及彈頭碎片若
      干。後經警於96年5月17日晚間8時20分許，在臺北縣新莊
      市○○路中慶巷25-1號2樓，將甲○○拘提到案。
（二）起訴法條：刑法第271條第2項、第1項之殺人未遂罪及槍
      砲彈藥刀械管制條例罪第7條第4項、第12條第4項未經許
      可，持有制式手槍、子彈罪。
（三）起訴證據：
      檢察官起訴認被告丁○○、甲○○涉犯上開罪嫌，無非以
      被害人即證人乙○○之證述、證人癸○○、子○○、丑○○、寅○○等人之證述、員警即證人壬○○之職務報告、
      同案被告王齡毅於電話通聯中之陳述、94年4月22日虎尾
      鎮○○路與中正路交岔路口之監視器翻拍照片3張、現場
      蒐證照片28張、被害人乙○○之若瑟醫院急診病歷、長庚
      紀念醫院診斷證明書、內政部警政署刑事警察局槍彈鑑定
      書、扣案之彈殼8顆及彈頭碎片1包等證據為主要論據。
二、本院之判斷
（一）按犯罪事實應依證據認定之，無證據不得認定犯罪事實，
      刑事訴訟法第154條第2項定有明文。又不能證明被告犯罪
      者，應諭知無罪之判決，刑事訴訟法第301條第1項亦定有
      明文。另「刑事訴訟法第161條第1項規定：檢察官就被告
      犯罪事實，應負舉證責任，並指出證明之方法。因此，檢
      察官對於起訴之犯罪事實，應負提出證據及說服之實質舉
      證責任。倘其所提出之證據，不足為被告有罪之積極證明
      ，或其指出證明之方法，無從說服法院以形成被告有罪之
      心證，基於無罪推定之原則，自應為被告無罪判決之諭知
      。」最高法院92年臺上字第128號判例要旨可資參照。而
      刑事訴訟法上所謂認定犯罪事實之證據，係指足以認定被
      告確有犯罪行為之積極證據而言，該項證據自須適合於被
      告犯罪事實之認定，始得採為斷罪資料；而認定不利於被
      告之事實，須依積極證據，苟積極證據不足為不利於被告
      事實之認定時，即應為有利於被告之認定，更不必有何有
      利之證據。且刑事訴訟上證明之資料，無論其為直接或間
      接證據，均須達於通常一般之人均不致有所懷疑，而得確
      信其為真實之程度，始得據為有罪之認定，若其關於被告
      是否犯罪之證明未能達此程度，而有合理懷疑之存在，致
      使無從形成有罪之確信，根據「罪證有疑，利於被告」之
      證據法則，即不得遽為不利被告之認定（參照最高法院29
      年上字第3105號、30年上字第816號、76年臺上字第4986
      號判例）。又共同正犯之所以應對其他共同正犯所實施之
      行為負其全部責任者，以就其行為有犯意之聯絡為限，若
      他犯所實施之行為，超越原計畫之範圍，而為其所難預見
      者，則僅應就其所知之程度，令負責任，未可概以共同正
      犯論（最高法院95年度臺上字第2350號判決要旨參照）。
（二）訊據被告丁○○、甲○○雖坦承：96年4月22日晚間6時15
      分前，有由甲○○駕駛9385-HR號自用小客車搭載丁○○
      及王齡毅，於行經第一銀行前，王齡毅即下車，持手槍1
      枝射殺乙○○。其等於王齡毅下車後，即駕車駛至虎尾鎮
      ○○路與福民路交岔路口轉角處之老虎城遊藝館門前，等
      待王齡毅。及至王齡毅行兇完畢即迅速跑至其等停車之地
      點，由甲○○駕車搭載王齡毅、丁○○離開現場等情，惟
      均堅詞否認有共犯殺人未遂之犯行，被告丁○○、甲○○
      均辯稱：其等並未與同案王齡毅事前謀議槍殺被害人乙○○，96年4月22日雖與王齡毅同車，但並不知悉王齡毅有
      持有槍、彈，且其等係沿虎尾鎮○○路朝林森路方向行駛
      ，與乙○○所搭車輛行向不同，並沒有於事先已掌握乙○○行蹤，也沒有駕車尾隨被害人乙○○所搭乘之3426-NX
      號自用小客車。係其等行駛至虎尾鎮○○路第一銀行時，
      王齡毅正好發現乙○○在該處購物，王齡毅在未告知其等
      原因的情況下，即要求甲○○停車，再命甲○○先行將車
      輛駛至新興路與福民路交岔路口轉角處等候，其等對於王
      齡毅之持有槍、彈及射殺乙○○之行為均不知情，故無殺
      人之犯意聯絡及行為分擔等語。被告甲○○另辯稱：其於
      王齡毅射殺乙○○，返回其所駕駛之車輛時始發現王齡毅
      有帶手槍，其並詢問王齡毅為何要帶槍枝在身上，且未告
      知其此事，王齡毅則持手槍朝其所駕車輛射擊一槍，命其
      立即駕車離開該地，其因不得以才載王齡毅離去等語。
（三）經查：
    (一)被害人乙○○有於96年4月22日晚間6時15分前搭乘3426-N
      X號自用小客車，至虎尾鎮○○路與中正路交岔路口之第
      一銀行前暫時停車，並於在該地獨自下車步行至第一銀行
      對面之麵攤購物之際，即遭王齡毅持手槍1枝朝胸、腹部
      及四肢射擊子彈共8顆，致受有起訴書所載之傷害，經送
      醫急救後始倖免於難等情業經證人乙○○於警詢、偵訊及
      原審審理時證述明確，其證述與證人癸○○、子○○、丑
      ○○等人之證述一致，並與王齡毅於96年4月26日下午4時
      40分起、同日下午6時30分起、同年月28日下午2時45分起
      ，使用中國大陸地區000000000000號、000000000000號電
      話與雲林縣警察局虎尾分局員警壬○○使用之00-0000000
      號電話對話之譯文內容大致相符（96年偵字第2771號卷第
      34頁至第48頁），並有槍擊案發生時第一銀行前監視器所
      錄之影像光碟1片（虎尾分局偵查錄影帶存放資料袋）、
      槍擊案現場圖（虎警偵字第00961000553號卷第151頁）、
      96年4月22日虎尾鎮○○路與中正路交岔路口之監視器翻
      拍照片3張（同上卷第152頁至第153頁）、槍擊案現場蒐
      證照片28張（同上卷第156頁至第169頁）、扣案之彈殼8
      顆及彈頭碎片1包及內政部警政署刑事警察局96年6月1日
      刑鑑字第0960063467號槍彈鑑定書（96年偵字第2771號卷
      第68頁至第70頁）、被害人乙○○槍傷部位照片10張、若
      瑟醫院急診病歷（虎警偵字第00961000553號卷第175頁至
      第177頁；第180頁至第184頁）、長庚醫院診斷證明書（
      96年偵字第2771號卷第67頁）、長庚醫院病歷摘要（虎警
      偵字第00961000553號卷第179頁）、原審96年9月27日勘
      驗筆錄、現場圖、照片（原審卷(一)第197頁；原審卷(二)第
      119至第126頁）、原審96年4月22日之監視器錄影勘驗筆
      錄（原審卷(三)第62頁背面至第63頁）等在卷可稽，故上開
      事實堪予認定。
    (二)惟證人癸○○、子○○、丑○○於原審審理時均證稱：其
      等於96年4月22日下午先與被害人在虎尾鎮吉祥茶行內，
      印象中乙○○當時並未向其他人告知其離開吉祥茶行後要
      去何處，也沒有察覺到有什麼人以電話向外人通知被害人
      乙○○之行蹤，其等從吉祥茶行離開後被害人乙○○就提
      議要去第一銀行買東西，於是癸○○就駕駛3426-NX號自
      用小客車，搭載被害人乙○○及子○○、丑○○，沿虎尾
      鎮○○路朝虎尾鎮○○路與中正路交岔路口行駛，行駛中
      並未發現有人跟蹤等語（原審卷(四)第186頁至第193頁）。
      由上開證人之證述均無法證明王齡毅、被告丁○○、甲○○等3人有事先掌握乙○○行蹤，並駕車尾隨乙○○所搭
      之車輛。
    (三)被害人乙○○於原審審理證稱：「96年4月22日當天，你
      是否有到黃凱之吉祥茶行？）有。」「（幾點去？）中午
      在那邊吃東西，停留到下午傍晚，大約五、六點離開。」
      「（你與何人一起去？）我、子○○、丑○○、癸○○。
      」「（有無遇到王宏偉？）有。」「（王宏偉是否與你不
      睦？）我覺得沒有，但是王宏偉如何覺得我不曉得…。當
      天他先離開…後來案發警方偵訊我時我有懷疑他。（又因
      為）被告丙○○、被告王齡毅（時常）都在刺青館（活動
      ），離茶行滿近的，（當日）我們的車有被癸○○開到黃
      昏市場買東西，可能是這樣被他們看到，所以這樣被他們
      跟，因為他們不敢在吉祥茶行那邊堵我，因為他們跟吉祥
      茶行的人都有認識。」「（當天開什麼車去？）就是我那
      一台，是裕隆的NISSA，3426那一台，是王亭皓的車。」
      「（被告王齡毅是否知道這部車？）知道，我們這一群都
      是開那台車…。」「（你認為這一天的行蹤可能是被被告
      王齡毅等人所掌握？）對。」「（你原來是懷疑王宏偉跟
      被告王齡毅說的？）對。整個事情的頭尾我想過，到底什
      麼原因他會知道我在那邊，我可以肯定的是他們不敢在茶
      行那邊堵我，那天開車是癸○○開的，所以他應該也不確
      定我到底有無在車上，可能跟車，後來看到我下車後，再
      由被告王齡毅單獨下車對我開槍。」（原審卷(五)第41頁反
      面至第42頁反面），由其之上開證述，顯見被害人乙○○
      當日在吉祥茶行時並未發現有何人向王齡毅告知其行蹤，
      也未發現王齡毅、被告丁○○、甲○○有尾隨跟蹤其所搭
      乘之車輛，其懷疑本件係遭王齡毅、被告丁○○、甲○○
      尾隨等語顯然出於臆測。
    (四)本件王齡毅所乘坐之9385-HR號自用小客車於96年4月22日
      為銀色，德國BENZ牌C240型自小客車，有交通部公路總局
      嘉義區監理所雲林監理站97年1月22日嘉監雲字第0970100
      791號函暨汽車新領牌照登記書影本、汽車領牌歷史查詢
      表、汽車車籍查詢表、汽車異動歷史查詢表及汽車變更歷
      史查詢表（原審卷(三)第114頁至第117頁）等在卷可稽。
    (五)經原審勘驗96年4月22日虎尾鎮第一銀行監視器錄影光碟
      （原審卷(三)第76頁）：
    ─────────┘       │  └──────────
         中正路                │    往.圓.環.方.向─〉
   （黑色車行駛方向）          │
    ──────────┐     │︵
        ───────┐├─┐ │銀┌──────────
     4.（CAMERA）     ││暫│ │色│
             1.       ││停│ │車├─┐
               3.     │├─┘ │駛│  │
      (1)CAMERA4.
        18時13分27秒：一台銀色或白色自小客車沿中正路往圓
      (2)CAMERA1.
        18時13分27秒：一台銀色或白色自小客車右轉新興路。
        18時13分29秒：疑似銀色賓士車直行新興路上往林森路
      (3)CAMERA3.
        18時13分24秒：疑似銀色賓士車出現在新興路上往林森
        18時13分28秒：白衣男子（即乙○○）站立於麵攤前。
        18時13分28秒：疑似銀色賓士車與黑色車子交錯而過。
        18時13分35秒至18時13分43秒：一台白色或銀色自小客
        18時13分39秒：黑衣男子（王齡毅）出現在交叉路口上
        18分13秒51至18時13分55秒：黑衣男子在中正路及新興
      (4)CAMERA2.
        18時13分15秒至18時13分24秒：銀色或白色賓士車在新
      可見本件案發前後1分鐘內，中正路朝圓環方向（即與被
      害人乙○○所搭之車同方向）及新興路往林森路方向各有
      一台疑似銀色賓士車出現。但由肉眼勘驗，尚無從分辨，
      何一車輛為被告甲○○所駕駛，同案被告王齡毅、丁○○
      所搭乘之9385-HR號自用小客車。
    (六)經原審將上開監視錄影光碟送內政部警察署刑事警察局分
      析，結果為：「經擷取送鑑光碟CARMERA 1~3內汽車影像
      ，並經Adobe Photoshop軟體處理，因原始紀錄影像解析
      度欠佳，處理後均仍未能辨識車型及車號，本案無法有效
      解析。」（原審卷(四)第8頁至第11頁），故已無從由客觀
      之方法辨識確認被告甲○○有駕駛9385-HR號自用小客車
      ，搭載同案被告王齡毅及被告丁○○尾隨被害人乙○○所
      搭乘之3426-NX號自用小客車。
    (七)又按以自己共同犯罪之意思，事先同謀之共謀共同正犯，
      應對共犯等如何參與犯罪之謀議，於判決中詳予認定記載
      ，並說明所憑之證據（最高法院96年台上字第2794號判決
      意旨參照）。查被告丁○○於本院審理時辯稱：槍擊案發
      時，伊與甲○○在車上，根本就不知道。當時是王齡毅叫
      甲○○停車，他單獨下車，並要甲○○開車到前面去等他
      ，沒有說要做什麼。伊當時並沒有聽到槍聲。王齡毅槍擊
      乙○○後在上車的時候，他的手上有拿一把槍，甲○○對
      他說，你這樣的話，會害到我們二個人，王齡毅就朝我們
      的車子的右後門射擊一顆子彈，然後就叫甲○○開車等語
      ；被告甲○○亦辯稱：伊沒有跟蹤乙○○的車子，伊當時
      沒有看到乙○○在那邊。當時是王齡毅叫伊停車，他單獨
      下車，叫伊開車到前面去等他而已，並沒有說要去做什麼
      。伊當時並沒有聽到槍聲。王齡毅槍擊乙○○後在上車的
      時候，他的手上有拿一枝槍，伊對王齡毅說，你這樣的話
      ，會害到我們二個人，王齡毅就朝我們的車子的右後門射
      擊一顆子彈，然後就叫伊開車，因為王齡毅手上有拿槍，
      且已開了一槍，所以伊不得不載他離開現場等語（見本院
      更字卷第344至346頁）。查被告甲○○原不知王齡毅持有
      槍械，於王齡毅叫甲○○停車後其單獨下車，並要甲○○
      開車到前面去等他，嗣王齡毅於槍擊乙○○後（被告甲○○、丁○○均稱沒聽到槍聲）再上甲○○所開之車後，甲○○與丁○○看到王齡毅手上拿了一枝槍，被告甲○○對
      王齡毅說，你這樣的話，會害到我們二個人，王齡毅就朝
      伊等所乘之車右後門射擊一顆子彈，並叫甲○○開車等情
      ，被告甲○○、丁○○與因受脅迫，趨吉避害乃人之本性
      ，被告甲○○因之不得不開車載王齡毅離開，自難認被告
      甲○○、丁○○與王齡毅間有共同犯意聯絡及行為分擔。
      本件檢察官雖認王齡毅及被告丁○○、乙○○有於事前共
      同持有槍、彈，並謀議殺害被害人乙○○，惟由卷內資料
      ，並無證據足以佐證被告丁○○、甲○○確有與王齡毅共
      同持有槍、彈及事先謀議殺害乙○○，是本件被告等共同
      犯意聯絡部分亦屬無法證明。
    (八)況虎尾鎮○○路與新興路交岔路口為虎尾鎮交通最為繁忙
      之路段之一，而案發之晚間6時15分許，又為該路段夜市
      即將開始營業之時，交通益形擁擠，為虎尾地區民眾公所
      週知之事，且有案發後現場照片為證（虎警偵字第009610
      00553號卷第156頁至第169頁），被告丁○○、甲○○及
      王齡毅如事前謀議，並共同殺害被害人乙○○，應不至於
      選在該時段、地點下手，而冒逃逸困難，又容易被他人目
      擊而遭追訴之風險，故益證被告丁○○、甲○○並無與王
      齡毅事前謀議，並共同為持槍殺害被害人乙○○之犯行。
    (九)再王齡毅於96年4月26日下午4時40分起、同日下午6時30
      分起、同年月28日下午2時45分起，使用中國大陸地區000
      000000000號、000000000000號電話與雲林縣警察局虎尾
      分局員警壬○○使用之00-0000000號電話對話時，均稱本
      件為其自己臨時起意射殺被害人乙○○，被告丁○○、甲○○並不知悉其持有槍、彈在身上，事後並有朝甲○○所
      駕駛之車輛射擊一槍命被告甲○○駕車離開現場等語，而
      被告甲○○當日所駕駛之9385-HR號自用小客車為警檢視
      發現：在右後車門有槍擊彈孔之情，業經證人即員警壬○○於原審審理時證述在卷（原審卷(四)第182頁反面至第184
      頁），顯見王齡毅就此部分所言非虛，被告甲○○、丁○○所辯亦非空言矯飾之詞。
    (十)被告甲○○、丁○○既未與王齡毅共同謀議殺害被害人乙○○，則被告甲○○、丁○○縱然知悉王齡毅當日有攜帶
      槍枝、子彈在身上，亦不得即謂甲○○、丁○○有與王齡
      毅基於共同持有槍枝、子彈之犯意，而共同持有槍、彈。
    (十一)雖證人寅○○於96年5月8日警詢時稱：「（甲○○是否有
      請求你為他製造槍擊案之不在場證明？）甲○○於我載他
      們2人至嘉義交流道路上，甲○○對我說如果有人向我問
      起甲○○於案發當日18時至19時他的行蹤時，叫我說他是
      與我一同在嘉義逛街，方可替他製造不在場證明。」等語
      （虎警偵字第00961000553號卷第70頁至第73頁）。被告
      甲○○辯稱：「寅○○證詞不實在。當時我讓寅○○由嘉
      義載回虎尾，那時候我的手機沒有電，我向寅○○說，如
      果有人打他的手機，就說我沒有與他在一起，或者講說我
      去逛街，因為發生這件事情，我的心情很煩躁，我不想接
      手機。我確實被寅○○由嘉義載回虎尾的沒有錯，我沒有
      叫他跟我製造不在場的證明，我並沒有給他載到嘉義下車
      」等語（見本院更字卷第337頁）。查被告甲○○係在不
      知王齡毅將持槍射殺乙○○之情況下搭載王齡毅，於案發
      後與證人寅○○相處時，寅○○誤會被告甲○○之意，而
      有上開之證述，尚難遽以證人寅○○於上開警詢之證述逕
      為不利被告甲○○之認定。況查若被告甲○○早已與被告
      丁○○及同案被告王齡毅共同持有槍、彈，並共同殺害乙○○，而要製造不在場證明者，應係在行兇前即故為製作
      不在場證明，於案發後再製造不在場證明，較難期週全，
      是被告甲○○前開所辯，應尚屬可採。
    (十二)末查，縱然被告丁○○、甲○○於本件案發後即離開雲林
      、嘉義地區，而北上至台北縣，並均經警於台北縣新莊市
      拘提到案，但趨吉避凶，為免遭人尋仇或避免檢、警懷疑
      其等涉案而離開原住居處所，為人之常情，亦不能基此即
      認被告丁○○、甲○○有為此部分犯行。
    (十三)綜上所述，公訴人所提出之證據，或其指出證明之方法，
      未能使本院之心證達到確信其為真實之程度，就被告丁○○、甲○○是否涉犯公訴意旨所指共同未經許可持有槍、
      彈及殺人未遂等犯行，仍有合理懷疑之存在，揆諸前揭法
      條及判例意旨，此部分自應為被告丁○○、甲○○二人
      無罪之諭知。
三、原審因以不能證明被告丁○○、甲○○二人此部分犯罪，而
    為被告丁○○、甲○○二人此部分無罪之判決，並無不當，
    檢察官上訴意旨仍執前詞指摘原判決不當，核無理由，應予
    駁回。
據上論斷，應依刑事訴訟法第368條、第369條第1項前段、第364
條、第299條第1項前段，槍砲彈藥刀械管制條例第7條第4項、第
12條第4項，刑法第11條前段、第28條、第271條第2項、第1項、
第25條第2項、第55條、第37條第2項、第42條第3項、第38條第2
項、第1項第1款、第51條第5款，判決如主文。
本案經檢察官林炎昇到庭執行職務。
中    華    民    國    98    年    7     月    14    日
                  刑事第一庭    審判長法  官  黃崑宗
                                      法  官  夏金郎
                                      法  官  王明宏
以上正本證明與原本無異。
如不服本判決應於收受送達後10日內向本院提出上訴書狀，其未
敘述上訴理由者，並得於提起上訴後10日內向本院補提理由書（
均須按他造當事人之人數附繕本）「切勿逕送上級法院」。
                                      書記官  黃全忠
中    華    民    國    98    年    7     月    14    日
附錄本案論罪科刑法條：
槍砲彈藥刀械管制條例第7條第4項：
未經許可，持有、寄藏或意圖販賣而陳列第1項所列槍砲、彈藥
者，處5年以上有期徒刑，併科新台幣1千萬元以下罰金。
槍砲彈藥刀械管制條例第12條第4項：
未經許可，持有、寄藏或意圖販賣而陳列子彈者，處5年以下有
期徒刑，併科新台幣300萬元以下罰金。
中華民國刑法第271條第1項、第2項：
殺人者，處死刑、無期徒刑或10年以上有期徒刑。
前項之未遂犯罰之。


司法院資訊處製作；財團法人民間司法改革基金會備份。
